臺灣雲林地方法院民事判決　九十一年度婚字第四二九號
　　原　　　告　甲○○
　　被　　　告　乙○
右當事人間請求離婚事件，本院判決如左：
    主      文
准原告與被告離婚。
訴訟費用由被告負擔。
    事      實
甲、原告方面：
一、聲明：如主文第一項所示。
二、陳述：
  (一)、兩造於民國（下同）五十八年八月間結婚，迄今逾三十三年，並育有子女四名
      ，現均已成年。詎被告於結婚後第十年起，漸有暴力傾向，常無故辱罵、毆打
      原告，致原告受傷住院，原告身心雖痛苦不堪，但因顧及年幼子女而默默忍受
      。近十幾年來，被告不但沒有工作，而且染上酗酒習慣後，脾氣更加暴躁，常
      於酒後以不堪入耳之言語謾罵原告，將原告打成重傷。長久以來，被告毆打原
      告就像家常便飯，次數愈見頻繁，且對其行為毫無內疚及悔意。
  (二)、八十七、八十八年間，原告又因被告之暴力行為而受傷住院，出院後仍心有餘
      悸，遂在親友建議下，搬到他處居住及工作，數月後因家中長輩出面勸和，原
      告才又搬回戶籍地，與被告同住。但事後不久，被告又故態復萌，不但毆打原
      告，而且還要求原告陪其至聲色場所尋歡，為其買單等，棄原告尊嚴如敝屣，
      讓原告顏面盡失。
  (三)、九十年間，原告再次遭受被告以皮帶、拳腳毆打成傷而送醫急救，出院後為避
      免再遭受被告之不法侵害，乃向鈞院聲請保護令，雖經鈞院核發通常保護令在
      案，但被告卻無視於保護令之存在，仍對外宣稱如果遇到原告，將加害原告等
      語，致使原告不敢返家居住或探視生病之公公。被告之行為已造成原告身體及
      精神無法忍受之痛苦，且兩造間亦因被告之惡意破壞，導致婚姻之嚴重破綻，
      而達無法回復之狀態，故依民法第一千零五十二條第一項第三款及第二項之規
      定，請求判決離婚。
三、證據：提出戶籍謄本一件、驗傷診斷書三紙、雲林縣警察局虎尾分局受理家庭暴
    力案件現場報告表、本院九十年度家護字第一八六號通常保護令及警局保護令執
    行紀錄表為證。
乙、被告方面：
一、聲明：原告之訴駁回。
二、陳述：
  (一)、原告自從法院核發保護令後，已經離家一年多沒有回來，被告父親生病，原告
      亦未返家照顧。被告從事木工有三十幾年，因為是自己承攬工程做，所以沒有
      書面資料可以證明。被告並無原告所稱酗酒一事，只是朋友聚會或是廟會熱鬧
      時，才喝一少許的酒。八十八年五月七日原告受傷，係因騎機車閃躲小孩所致
      ，並非被告將其毆傷。另被告雖曾於九十年七月二十日掌摑原告嘴巴，但原告
      也有毆打被告。
  (二)、被告同意離婚，因為原告未盡照顧家庭之責任，而且原告既然無心待在家裡，
      被告亦無維持兩造婚姻之意願。
  (三)、證人即兩造之長女及長男張祺玩、張祺昆在鈞院證述之內容均不實在，倘若被
      告未工作養家，全家生計如何維持。且長女張祺玩念護專時，學費及生活費均
      係被告支付。至於被告到臺北縣三重市毆打原告，係因原告不聽被告所言，返
      家照顧被告父母，被告才出手毆打原告。
丙、本院依職權訊問證人張祺玩、張祺昆。
    理      由
一、兩造間有婚姻關係現仍存續中，據原告提出戶籍謄本配偶欄記載可證。
二、原告起訴主張被告結婚後第十年起，漸有暴力傾向，不務正業，又染有酗酒惡習
    ，酒後常以不堪入耳之辭句辱罵原告，且多次對原告實施傷害行為，致原告受傷
    嚴重而住院，並曾要求原告陪同至聲色場所尋歡，為其付款等，造成原告身體及
    精神上無法忍受之痛苦，已達不堪同居虐待之事實，業據其提出診斷證明書三紙
    、警局受理家庭暴力案件現場報告表、本院九十年家護字第一八六號通常保護令
    及警局執行保護令紀錄表為證。被告對其於八十一年間在臺北縣三重市原告租屋
    處，及九十年七月二十日在雲林縣褒忠鄉○○村○○路四五號住處，傷害原告之
    行為雖不爭執，惟以：原告離家一年多，未盡照顧公婆及家庭之責；且被告從事
    木工三十多年，並非不務正業；又被告僅於朋友來訪或廟會時，才與朋友暢飲幾
    杯，並無原告所稱酗酒一事，亦未將原告毆打成傷等語，資為抗辯。經查：證人
    張祺玩於本院審理時到庭證述：「我國中懂事後，我爸爸就經常辱罵我媽媽或者
    是我們全家人，之後就會毆打我媽媽，我爸爸通常是隨手拿到什麼東西，就拿起
    來打我媽媽，後來我離家去唸高中、護專，這段期間我不住在家裡，所以比較不
    清楚。民國八十一年左右，我弟弟張祺煌到北部工作，我媽媽也一起到北部工作
    ，我爸爸就到我媽媽住處，將我媽媽打到全身瘀血，是我帶我媽媽去三重縣立醫
    院驗傷。之後又常常接到我媽媽被我爸爸毆打住院的消息。我爸爸的職業是木工
    沒錯，但是至少從八十一年以後，他就沒有工作，家裡的生活費用大部分都是我
    媽媽負責，而且我弟弟他們國中畢業後，就沒有唸書去工作，我護專及之後唸高
    雄醫學院，都是我半工半讀。．．有一次我媽媽陪我爸爸去唱歌，當天因為我媽
    媽身體不舒服回家，我爸爸回來後就拿皮帶打我媽媽，造成我媽媽受傷住院。．
    ．我爸爸還曾經帶小姐回家，我們不高興，他會罵我們說我帶朋友回來，你們有
    什麼不高興」等語，證人張祺昆亦證稱：「我爸爸沒有喝酒的時候，對我們家人
    還算正常，但是酒後或者在外面受氣時，就會亂發脾氣，把氣都出在我們身上。
    ．．小時候常看到我爸爸打我媽媽，每次都打的很嚴重，我國中畢業後，就沒有
    住在家裡，但還是常聽我弟弟及隔壁鄰居告訴我說我媽媽又被打，有時我媽媽被
    打住院，我弟弟會通知我。我爸爸之前是做木工，但是工作的時間很短，只是偶
    爾做幾天，就休息很久，家裡的生活費用大部分是由我媽媽負責」等語，互核其
    二人證述之內容大致相符，且證人張祺玩、張祺昆係兩造之長女及長子，均已成
    年，有辨認是非之能力，衡情其二人為維護父母婚姻及家庭圓滿猶恐不及，當不
    致為偏頗原告而故意為不利於被告之陳述，是證人張祺玩、張祺昆所述，應屬真
    實。佐以原告提出之診斷證明書、警局受理家庭暴力案件現場報告表、本院九十
    年家護字第一八六號通常保護令及警局執行保護令紀錄表等，足信原告主張遭被
    告毆打及辱罵等情為真。
三、按司法院大法官會議第三七二號解釋文明示：「維護人格尊嚴與確保人身安全，
    為我國憲法保障人民自由權利之基本理念。增進夫妻情感之和諧，防止家庭暴力
    之發生，以保護婚姻制度，亦為社會大眾所期待。民法第一千零五十二條第一項
    第三款所稱『不堪同居之虐待』，應就具體事件，衡量夫妻之一方受他方虐待所
    受侵害之嚴重性，斟酌當事人之教育程度、社會地位及其他情事，是否已危及婚
    姻關係之維繫以為斷。若受他方虐待已逾越夫妻通常所能忍受之程度而有侵害人
    格尊嚴與人身安全者，即不得謂非受不堪同居之虐待。」是若夫妻之一方有受他
    方人身安全之侵害，或精神上遭遇不可忍受之痛苦，已逾越夫妻通常所能忍受之
    程度，或夫妻之一方慣行毆打他方者（最高法院二十年上字第三七一號判例），
    即得依上開規定請求判決離婚。查兩造於五十八年八月二十三日結婚，迄今已逾
    三十三年，並育有四名子女，均已成年。被告對於原告辛苦持家、養兒育女、肩
    扛家庭經濟重擔等非但未心存感激，體恤、善待原告，竟常於酒後憑藉酒意或因
    細故而對原告施加暴力，並以粗鄙言語辱罵原告，被告慣行毆打原告之行為，顯
    然已對原告身體及精神造成嚴重之傷害。此外，被告不但要求原告陪其至聲色場
    所唱歌，為其付款，且因不滿原告中途離開，而持皮帶毆打原告受傷住院等情，
    亦毫不尊重原告之人格尊嚴。從原告為此離開兩造之共同住所，獨自搬至他處居
    住，不敢返家，以及原告於兩造子女均已成年後，仍提起本件訴訟，堅決與被告
    離婚等情，可見被告上開種種行為，已對其造成莫大之恐懼與傷害，客觀上已逾
    越夫妻通常所能忍受之程度，危及婚姻關係之維繫，雙方已經失去夫妻誠摰互信
    之基礎，而屬不堪同居之虐待。從而，原告依據民法第一千零五十二條第一項第
    三款「受他方不堪同居之虐待」訴請離婚，自屬有據，應予准許。
四、原告以不堪同居之虐待為由訴請離婚，既屬有理，則其另以有重大事由難以維持
    婚姻，據以請求離婚，即毋庸再予審酌。且本件判決之基礎已臻明確，兩造其餘
    之攻擊防禦方法及舉證，核與判決結果無影響，爰不一一予以論列，併此敘明。
五、據上論結，本件原告之訴為有理由，依民事訴訟法第七十八條，判決如主文。
中　　　華　　　民　　　國　　九十一　　年　　 十一 　　月　　二十八　　日
　　　　　　　　　　　　　　臺灣雲林地方法院民事第二庭
~B審判長法官　陳宏卿
~B法　　　官　鍾貴堯
~B法　　　官　蔡碧蓉
右為正本係照原本作成。
如對本判決上訴，須於判決送達後廿日內向本院提出上訴狀。（須附繕本）
中　　　華　　　民　　　國　　九十一　　年　　十一　　　月　　二十八　　日
~B法院書記官　張瑛瑢
